【裁判字號】    99,交易,22
【裁判日期】    990429
【裁判案由】    公共危險
【裁判全文】
臺灣臺中地方法院刑事判決              99年度交易字第22號
公  訴  人  臺灣臺中地方法院檢察署檢察官
被      告  乙○○
上列被告因過失傷害案件，經檢察官提起公訴（九十八年度偵字
第二三九三五號），本院判決如下：
    主    文
乙○○因過失傷害人，處有期徒刑參月，如易科罰金，以新臺幣
壹仟元折算壹日。
    犯罪事實
一、乙○○（領有重型機車駕駛執照）於民國九十八年八月二十
    七日上午十時十分許，騎乘車牌號碼ＰＶＦ─六六二號重型
    機車前往購買檳榔之途中，沿臺中市○○街由漢成五街往漢
    成六街之方向行駛，行經漢成街與漢成六街之無號誌交岔路
    口向前直行之際，本應注意行經無號誌之交岔路口，應減速
    慢行，作隨時停車之準備，且就沿漢成六街前至該路口之直
    行車而言，因漢成街及漢成六街均未劃設標線、標誌，亦均
    無分向設施、未繪設車道線，兩向道路顯無幹、支線之劃分
    ，其係左方車，應暫停讓右方車先行，並應注意車前狀況，
    隨時採取必要之安全措施，而依當時天候晴、日間有自然光
    線、路面舖裝柏油、乾燥、無缺陷、無障礙物、視距良好等
    一切情狀，並無不能注意之情事，竟疏未注意其右前方適有
    亦未注意行經無號誌之交岔路口應減速慢行、注意車前狀況
    之丙○○，騎乘車牌號碼ＢＬＮ─０六五號重型機車，沿臺
    中市○○○街直行前來上開路口之狀況，且疏未採取減速慢
    行、作隨時停車準備之安全措施，猶貿然行駛穿越路口，二
    車乃因而於前揭路口處發生碰撞，使丙○○因而受有第三腰
    椎壓迫性骨折、左遠端橈骨骨折、左側橈骨閉鎖性骨折、腰
    椎（第三節）閉鎖性骨折、右側膝部挫傷及擦傷、左側肘部
    挫傷及擦傷等傷害。旋警方據不詳姓名之路人報案後前往現
    場處理，經姓名不詳之在場人向最初到場之員警劉文海指陳
    蹲在騎樓處之乙○○為騎乘上開機車肇事之人，乃為警查悉
    上情。
二、案經丙○○訴由臺中市警察局第六分局報請臺灣臺中地方法
    院檢察署檢察官偵查起訴。
    理    由
一、本件被告乙○○所犯係屬刑事訴訟法第三百七十六條第一款
    所列之罪，本院爰依同法第二百八十四條之一之規定行獨任
    審判。又有關以下所引用被告以外之人於審判外之言詞或書
    面陳述，而不符合刑事訴訟法第一百五十九條之一至第一百
    五十九條之四之規定者，業經公訴人及被告於本院審理時明
    示同意作為證據，且均經本院於審理時當庭直接提示而為合
    法之調查，公訴人及被告均未於言詞辯論終結前聲明異議，
    本院審酌前開證據作成或取得之狀況，並無非法或不當取證
    之情事，且亦無顯不可信之情況，故認為適當而均得以作為
    證據，是前開證據依刑事訴訟法第一百五十九條之五之規定
    ，均具有證據能力，先予敘明。
二、訊據被告乙○○固坦認伊有於上揭時、地，騎駛車牌號碼Ｐ
    ＶＦ─六六二號重型機車，與告訴人丙○○騎乘之車牌號碼
    ＢＬＮ─０六五號重型機車發生碰撞，且伊對於車禍之發生
    有所疏失等情不諱，然仍辯稱：伊雖有疏失，但告訴人丙○
    ○也有過失，且其與告訴人丙○○之疏失應同為肇事之原因
    ，伊並非肇事之主因云云。惟查：（一）上揭事實，業據證
    人即告訴人丙○○於警詢時證述明確（見中分六警偵字第０
    九八００三二八五二號卷第四至六頁），且告訴人丙○○於
    車禍後係受有第三腰椎壓迫性骨折、左遠端橈骨骨折、左側
    橈骨閉鎖性骨折、腰椎（第三節）閉鎖性骨折、右側膝部挫
    傷及擦傷、左側肘部挫傷及擦傷等傷害，亦有澄清綜合醫院
    出具之診斷證明書二件（見中分六警偵字第０九八００三二
    八五二號卷第十一、十二頁）在卷可稽。（二）又本件車禍
    發生地點，雙方車輛所行之道路均未劃設標線、標誌，亦均
    無分向設施、未繪設車道線，路口亦無號誌，兩向道路顯無
    幹、支線之劃分等情，有道路交通事故現場圖一份及現場照
    片四幀（分見中分六警偵字第０九八００三二八五二號卷第
    十八、二一、二二頁）在卷可憑。復按汽車行經無號誌之交
    岔路口時，應減速慢行，作隨時停車之準備，並應注意車前
    狀況，隨時採取必要之安全措施，又車輛行至無號誌之交岔
    路口，且未劃分幹、支線道、車道數相同時，轉彎車應暫停
    讓直行車先行；如同為直行車或轉彎車者，左方車應暫停讓
    右方車先行，道路交通安全規則第九十三條第一項第二款、
    第九十四條第三項及第一百零二條第一項第二款分別定有明
    文，被告騎駛機車自應遵守上開規定，參以當時天候晴、日
    間有自然光線、路面舖裝柏油、乾燥、無缺陷、無障礙物、
    視距良好等一切情狀，並無不能注意之情事【此有道路交通
    事故調查報告表（一）、（二）各一份（見中分六警偵字第
    ０九八００三二八五二號卷第十九、二十頁）在卷可稽】，
    竟疏未注意其右前方適有告訴人丙○○騎乘車牌號碼ＢＬＮ
    ─０六五號重型機車，沿漢成六街直行前至漢成街口之狀況
    ，且疏未採取減速慢行、作隨時停車準備之安全措施，猶貿
    然行駛穿越路口，二車乃因而於前開路口處發生碰撞，使告
    訴人丙○○受有前揭傷害，被告自應負過失責任，且其過失
    行為與告訴人丙○○所受傷害間，具有相當因果關係。而告
    訴人丙○○騎乘機車行經上開路口，疏未注意減速慢行並注
    意車前狀況，雖亦與有過失，然此仍無解於被告上開過失責
    任之認定，且因告訴人丙○○所騎駛之重型機車為右方車而
    具有優先路權，是被告之過失應為肇事之主因，告訴人丙○
    ○之過失則為肇事之次因。本件經送由臺灣省臺中市區車輛
    行車事故鑑定委員會鑑定之結果，亦同認：「乙○○駕駛重
    型機車行至無號誌交岔路口未讓右方車先行，為肇事主因」
    、「丙○○駕駛機車行經無號誌交岔路口疏未減速慢行，為
    肇事次因」等情，有臺灣省臺中市區車輛行車事故鑑定委員
    會九十九年三月十日中市行字第０九九五四００七二一號函
    附之鑑定意見書一份（見本院卷第二六至二六之一頁）在卷
    可考。被告辯稱伊並非肇事之主因云云，尚無可採。（三）
    此外，復有證人劉文海、戊○○○○於本院審理時之證述（
    分見本院卷第四六、四七頁、第十四頁反面至第十五頁反面
    ）、「車籍查詢─基本資料詳細畫面」、「證號查詢機車駕
    駛人」各一件及車損照片共計十幀（分見中分六警偵字第０
    九八００三二八五二號卷第二八、二九頁、第二三至二七頁
    ）在卷可佐，本件事證明確，被告前開過失犯行洵足認定。
三、核被告所為，係犯刑法第二百八十四條第一項前段之普通過
    失傷害罪。又被告肇事後為警測得呼氣酒精濃度為每公升零
    點二四毫克，尚未逾道路交通安全規則第一百十四條第二款
    所定飲用酒類或其他類似物後其吐氣所含酒精濃度超過每公
    升零點二五毫克之不得騎駛機車之標準（被告所涉刑法第一
    百八十五條之三之罪嫌，已於九十八年十二月七日由臺灣臺
    中地方法院檢察署檢察官以九十八年度偵字第二三九三五號
    案件為不起訴之處分在案），有酒精測定紀錄表一紙（見中
    分六警偵字第０九八００三二八五二號卷第十六頁）在卷可
    稽，是被告尚無道路交通管理處罰條例第八十六條第一項所
    定汽車（含機車）駕駛人酒醉駕車因而致人受傷而應加重其
    刑規定之適用。再被告肇事後並未報案，而係由姓名不詳之
    路人通報警方等情，已據被告於本院審理時陳明（見本院卷
    第十五頁反面），且警方據報到達現場處理時，係不詳姓名
    之在場人向最初到場之員警劉文海指陳蹲在騎樓處之被告即
    為騎乘機車肇事之人，警方乃獲悉被告為肇事者，被告並未
    於有偵查犯罪職權之機關或個人發覺其犯罪前，自動向前往
    現場處理車禍之員警劉文海坦承肇事，被告並未自首等情，
    已據證人丁○○○○於本院審理時到庭證述為真（見本院卷
    第四六、四七頁），故被告亦無刑法第六十二條前段自首規
    定之適用，併為敘明。爰審酌被告之素行、過失之程度為肇
    事之主因、告訴人丙○○所受普通傷害之程度非輕及被告犯
    罪後部分否認犯行，且尚未就民事部分與告訴人丙○○達成
    和解之態度等一切情狀，量處如主文所示之刑，並諭知易科
    罰金之折算標準，以資懲儆。
據上論斷，應依刑事訴訟法第二百九十九條第一項前段、刑法第
二百八十四條第一項前段、第四十一條第一項前段，刑法施行法
第一條之一第一項、第二項前段，判決如主文。
本案經檢察官甲○○到庭執行職務
中    華    民    國    99    年    4     月    29    日
                      交通法庭  法  官  李雅俐
以上正本證明與原本無異。
如不服本判決應於收受判決後10日內向本院提出上訴書狀，並應
敘述具體理由；其未敘述上訴理由者，應於上訴期間屆滿後20日
內向本院補提理由書（均須按他造當事人之人數附繕本）「切勿
逕送上級法院」。
                                書記官  莊金屏
中    華    民    國    99    年    4     月    29    日
附錄論罪科刑法條：
刑法第二百八十四條第一項：
因過失傷害人者，處六月以下有期徒刑、拘役或五百元以下罰金
，致重傷者，處一年以下有期徒刑、拘役或五百元以下罰金。

司法院資訊處製作；財團法人民間司法改革基金會備份。
